【裁判字號】    99,訴,317
【裁判日期】    991217
【裁判案由】    返還消費借貸款
【裁判全文】
臺灣新竹地方法院民事判決               99年度訴字第317號
原      告  第一商業銀行股份有限公司
法定代理人  蔡慶年
訴訟代理人  林松華
被      告  湯富生
            湯黃宜妹
            徐素珠
上列當事人間請求返還消費借貸款事件，本院於民國99年12月 9
日辯論終結，判決如下：
      主  文
被告應連帶給付原告新臺幣壹佰陸拾玖萬貳仟壹佰壹拾元，及
如附表所示之利息及違約金。
訴訟費用由被告連帶負擔。
    事實及理由
一、原告主張：
  (一)訴外人吉利豐瀝青工業有限公司(下稱：吉利豐公司)於民
      國85年6 月14日邀同被告湯富生、湯黃宜妹、徐素珠及訴
      外人湯富豐、張素鈺等5 人為連帶保證人，保證訴外人吉
      利豐公司於現在及將來對於原告第一商業銀行股份有限公
      司所負之借款、票據、保證、損害賠償等及其他一切債務
      ，以本金新台幣(下同)5 千萬元為限額，願與之負連帶全
      部償付之責任，並立有保證書1紙，約定書6紙，上述資料
      皆經本人親簽及蓋章，經專人「對保」在案。
  (二)嗣訴外人吉利豐公司陸續於96年6月13日向原告借款(1)145
      萬元、(2)145 萬元各乙筆，嗣二筆貸款到期，因故申請展
      期，約定到期日為101年6月13日；復於96年6 月22日向原
      告借款(3)35萬元、(4)35萬元各乙筆，嗣貸款到期，亦因故
      申請展期，約定到期日為101年6月22日，並均約定上開 4
      筆借款，依年金法按月平均攤還本息，利率如附表所示，
      未按月支付利息或未按期攤還本息時，除按上述之約定利
      率計付遲延利息外，逾期6 個月以內者，按上述約定利率
      百分之10，逾期超過6 個月以上者，另按上述約定利率百
      分之20加付違約金，並立有借據4紙，借款展期約定書4紙
      可稽。
  (三)再者，依被告等人所簽立「印鑑卡」上「凡各種票據、借
      據及一切憑證上之印文與本留存印鑑相符，即生效力」之
      約定，被告等人既於相關借款契據簽蓋印鑑卡上所留存印
      鑑式樣，相關契據即為有效。詎前開債務，訴外人吉利豐
      公司只攤還繳息至如附表所示之99年6、7月間，尚欠本金
      1,692,113 元及如附表所示之利息、違約金等遲未清償，
      依所立約定書第5條第1項之約定，債務視為全部到期，應
      即全數清償，被告湯富生等依約既為連帶保證人，自應負
      連帶清償之責任。
  (四)原告為此聲明：
      １、被告應連帶給付原告1,692,113 元，及如附表所示之
          利息及違約金。
      ２、訴訟費用由被告連帶負擔。
二、被告則以：
  (一)被告湯富生部分：
      １、被告湯富生確有於85年間與原告立約定書及擔任訴外
          人吉利豐公司向原告票貼時之連帶保證人，而被告湯
          富生與太太徐素珠、母親湯黃宜妹的印章都是其胞兄
          即訴外人湯富豐保管，是當初訴外人吉利豐公司設立
          登記時所用印的資料，惟被告湯富生與太太徐素珠、
          母親湯黃宜妹均係訴外人吉利豐公司的掛名股東。
      ２、又原告本件請求被告湯富生清償的借款是在96年6 月
          間借款的，惟借款當時其等均不知情，且因訴外人吉
          利豐公司的支票於91年5 月28日即已經退票，訴外人
          吉利豐公司復於96年3月1日把工廠拆掉停止營業，原
          告明知訴外人吉利豐公司信用破產，為何於96年6 月
          間仍貸款予訴外人吉利豐公司，被告湯富生認本件借
          款係原告與私人的借貸關係，與被告湯富生無涉，並
          聲明請求駁回原告之訴。
  (二)被告徐素珠部分：
      被告徐素珠僅係掛名訴外人吉利豐公司的股東，從未領取
      任何訴外人吉利豐公司的薪水，訴外人吉利豐公司於96年
      間停止營業，其配偶即被告湯富生始會前往大陸做另一份
      工作，本件借款的事情被告徐素珠從頭到尾都沒有參與，
      原告放款時應要知會被告徐素珠，並經過被告徐素珠同意
      保證，方能要求被告徐素珠負連帶清償責任，原告這次為
      了這點事情查封被告徐素珠的薪水及房子，被告徐素珠覺
      得不平等語，並聲明請求駁回原告之訴。
  (三)被告湯黃宜妹部分：
      被告湯黃宜妹未於言詞辯論期日到場，惟就原告聲請之支
      付命令，曾具狀聲明異議表示本件債務尚有糾葛等語。
三、程序方面：
    本件被告湯黃宜妹未於最後言詞辯論期日到場，核無民事訴
    訟法第386 條所列各款情形，爰准原告之聲請，由其一造辯
    論而為判決，合先敘明。
四、得心證之理由：
  (一)原告主張訴外人吉利豐公司於85年6 月14日邀同被告湯富
      生、湯黃宜妹、徐素珠及訴外人湯富豐、張素鈺等5 人為
      連帶保證人，保證訴外人吉利豐公司於現在及將來對於原
      告所負之借款、票據、墊款、保證、損害賠償等及其他一
      切債務，以本金5 千萬元為限額，願與訴外人吉利豐公司
      負連帶全部償付之責任，並由每一保證人負單獨清償全部
      之責等情，業據原告提出保證書1紙，約定書6紙附卷可稽
      ，復為被告湯富生、徐素珠到庭不否認確有在上開保證書
      、約定書上簽名及蓋印，被告湯黃宜妹未到庭陳述，復未
      提出書狀答辯以供本院斟酌，雖其具狀聲明異議表示本件
      債務兩造間尚有糾葛等語，惟為原告否認，被告湯黃宜妹
      就此復未能提出任何有利之證據資料以實其說，即難僅據
      其所述，採為對其有利之認定，足見原告上開主張，要非
      無據。
  (二)又原告主張訴外人吉利豐公司陸續於96年6 月13日向原告
      借款(1)145萬元、(2)145萬元各乙筆，嗣二筆貸款到期，因
      故申請展期，約定到期日為101年6月13日；復於96年6 月
      22日向原告借款(3)35萬元、(4)35萬元各乙筆，嗣貸款到期
      ，亦因故申請展期，約定到期日為101年6月22日，並均約
      定上開4 筆借款，利率如附表所示，依年金法按月平均攤
      還本息，未按月支付利息或未按期攤還本息時，除按上述
      之約定利率計付遲延利息外，逾期6 個月以內者，按上述
      約定利率百分之10，逾期超過6 個月以上者，按上述約定
      利率百分之20加付違約金，而訴外人吉利豐公司就上開 4
      筆借款僅攤還繳息至如附表所示之99年6、7月間，尚欠本
      金1,692,113 元及如附表所示之利息、違約金等遲未清償
      乙節，亦據原告提出借據4紙，借款展期約定書4紙及訴外
      人吉利豐公司於96年6 月間借款之徵信報告、借款申請書
      及授信批覆書附卷可佐，且為被告湯富生、徐素珠就此所
      不否認，亦足見原告上開主張，應屬真實，堪予採信。
  (三)再者，被告雖辯稱其等並不知訴外人吉利豐公司有於96年
      6月間向原告借款上開4筆款項，自不應負連帶保證清償責
      任云云，惟按私文書經本人簽名者，即推定為真正，此為
      民事訴訟法第358條第1項明文規定，被告湯富生及徐素珠
      既自認保證書及約定書上之簽名為真正，依前開規定，即
      足推定該保證書為真正，而依該紙保證書既約定：「連帶
      保證人今向第一商業銀行股份有限公司( 包括總行及所屬
      各分支機構，以下簡稱：貴行 )保證：吉利豐公司( 以下
      簡稱債務人)，對貴行所負之一切債務，以本金5千萬元正
      為限額，願與債務人連帶負全部償付之責任，並由每一保
      證人負單獨清償全部之責，各保證人並願遵守左列各條款
      ：一、本保證書所稱一切債務，係指債務人於現在( 含過
      去所負現在尚未清償 )及將來對貴行所負之借款、票據、
      墊款、保證、損害賠償等及其他債務。．．．」等事項，
      足見本件被告湯富生、徐素珠與原告間顯係約定就原告與
      主債務人吉利豐公司間所生一定債之關係範圍內之不特定
      債務，預定最高限額5 千萬元，由保證人保證之契約，且
      因兩造就該保證契約未定有期間，保證契約在未經保證人
      依民法第754 條規定終止或有其他消滅原因以前，在約定
      範圍內所生之債務，均為保證契約效力所及，故訴外人吉
      利豐公司於96年6月間向原告借款上開4筆款項(1)145 萬元
      、(2)145 萬元、(3)35萬元、(4)35萬元，因未能按期清償，
      既為兩造所不爭，而被告亦不否認未曾向原告表示要終止
      本件保證契約，則原告依保證書約定請求被告湯富生、湯
      黃宜妹及徐素珠三人履行保證清償責任，既不因連帶保證
      人有無親於借據上簽名而有異，是原告主張被告須負保證
      清償本件尚積欠借款之責，即非無據。
  (四)參以保證人通常雖礙於親誼或職務原因，而由借款人覓為
      其與銀行間債務之連帶保證人，惟保證人既係就他人間之
      債務擔保清償，應無有不加詢問保證範圍，即率予同意擔
      任債務數額未定之保證人，致身罹無限責任之理，足認被
      告湯富生及徐素珠等於簽立本件保證契約時，應已知悉保
      證範圍係以5 千萬元為限額，且係保證訴外人吉利豐公司
      對原告所負之「借款」、票據等債務甚明，是以，被告辯
      稱其等僅擔任訴外人吉利豐公司向原告票貼時之連帶保證
      人，既與保證書上之記載保證債務範圍不符，委無足採。
  (五)且查，證人即被告湯富生胞兄湯富豐既於本院99年12月 9
      日言詞辯論期日到庭證述：「( 問：吉利豐公司股東被告
      湯富生、被告湯黃宜妹、被告徐素珠在公司成立時有真正
      的出資嗎？ )答：公司是家族企業，地也是祖產，當初蓋
      工廠資金不夠跟銀行借，一直轉貸下來，我們一直在還，
      還到96年還欠360 萬，銀行不讓我們轉貸，說公司沒有營
      業要我們還，我跟銀行協商分4年，雙方同意每個月還7萬
      元，我開了4 年的支票48張給原告，直到去年，我們支票
      付不出來，還了180 萬元後還欠一半，就是今天的債務。
      」、「( 問：你是否有跟被告三人談到之前的債務，銀行
      在96年要你還款的事情？ )答：有，銀行要我們還的時候
      ，我們有提出來大家商量，．．．」、「( 問：借據上被
      告湯富生的簽名是誰簽的？ )答：不是我簽的，是我們財
      務簽的。」、「(問：財務是你太太嗎？)答：是。」、「
      (問：提示借款展期約定書4張，三位被告的姓名是否是你
      太太簽名的？)答：是我太太的字。」、「(問：如果未得
      到被告三人同意，你或你太太是否可以簽被告姓名在借據
      或借款展期約定書上嗎？ )答：我們從以前開始借錢後轉
      單，都是我們再處理。」、「( 問：被告三人有跟你問過
      轉單的事情嗎？ )答：我們都有知會他們，他們都知道我
      們有欠銀行的錢。」「(問：、你如何知會被告？)答：我
      有說銀行要轉單，他們就說要轉單就去轉單。」等語( 詳
      本院99年12月9日言詞辯論筆錄)，審證人湯富豐為被告湯
      富生之胞兄、被告湯黃宜妹之長子，被告徐素珠之大伯，
      與被告三人誼屬至親，衡之常情，應無蓄意杜撰情節，偏
      袒原告，故為不利於被告陳述之理，足見證人湯富豐上開
      所述其有知會被告三人其擔任負責人之吉利豐公司於96年
      間要向原告借款之事，應與實情相近，尚堪採信。則被告
      苟不欲繼續擔任訴外人吉利豐公司於96年間向原告借款時
      之連帶保證人，本得依民法第754條第1項規定，在吉利豐
      公司向原告為本件借款前，儘速通知原告終止保證契約，
      自得對於通知到達原告後所發生吉利豐公司之債務，不負
      保證責任，惟被告竟未為之，則原告主張被告就本件借款
      仍應負連帶保證清償責任，洵屬有據。
  (六)從而，原告依消費借貸及連帶保證之法律關係，請求被告
      連帶給付本件吉利豐公司尚積欠之借款本金1,692,113 元
      ，及如附表所示之利息、違約金，為有理由，應予准許。
五、本件事證已臻明確，兩造其餘之攻擊或防禦方法，經本院審
    酌後均認與本件之結論無涉，茲不再一一論列，併予敘明。
六、據上論結：本件原告之訴為有理由，依民事訴訟法第385 條
    第1項前段、第85條第2項，判決如主文。
中    華    民    國    99    年    12    月    17    日
                  民事第一庭    法      官  王佳惠
以上正本係照原本作成。
如對本判決上訴，須於判決送達後 20 日內向本院提出上訴狀。
如委任律師提起上訴者，應一併繳納上訴審裁判費。
中    華    民    國    99    年    12    月    17    日
                                書記官  陳思璟

司法院資訊處製作；財團法人民間司法改革基金會備份。
